臺灣桃園地方法院刑事判決　　　　　　　　　　　　九十一年度易字第一七二號
　　公　訴　人　臺灣桃園地方法院檢察署檢察官
　　被　　　告　乙○○原名張.
　　選任辯護人　甲○○
右列被告因傷害等案件，經檢察官提起公訴（九十一年度偵字第八０六五號），本院
判決如左：
    主      文
乙○○傷害人之身體，處有期徒刑伍月，如易科罰金以佰元折算壹日。
    事      實
一、乙○○於民國九十一年三月二十日凌晨三時二十分許，駕駛八Ｎ－三八七一號自
    小客車沿桃園縣平鎮市○○路行駛，途經該路與振興西路交岔路口時，突遇丁○
    ○駕駛「華都興業股份有限公司（下稱華都公司）」所有之ＫＢ－八八八號聯結
    車沿振興西路違規闖紅燈駛入該路口後逕行左轉延平路續行，致張某為閃避該車
    而險生意外。此際，乙○○甚為不滿，乃驅車尾隨，迨駛抵延平路與環南路交岔
    路口，旋超車並攔下丁○○所駕之聯結車，其後，則基於傷害之犯意，攜同木棍
    一支下車趨前質問丁○○道：「你開大車就可以這麼屌」，語畢，隨持木棍擊碎
    該輛聯結車駕駛座側車門車窗玻璃暨敲凹車門鈑金（毀損部分未據告訴及起訴）
    ，之後，再跳上車側踏板開啟車門即持該支木棍毆擊鄧某。待經丁○○求饒，乙
    ○○固暫時休手，惟仍心有未甘，遂於步上自己之座車並開往前方不遠處停放後
    ，自路旁撿拾一塊石頭且折返丁○○之車旁對之恫稱：「再不走，就拿石頭打死
    你」等語，以欲加害生命之事擬迫使鄧某即時依令離開而行此無義務之事，後見
    未有動靜，其強令丁○○離開之舉雖未得逞，然隨秉其既有之單一傷害犯意，復
    以石頭接續擊打之，致先後使鄧某共受有頭部外傷合併顏面撕裂傷（五公分）、
    左側顴骨骨折及結膜下出血、左胸第八肋骨骨折合併瘀傷（二處各七Ｘ一公分）
    、左前臂挫傷之傷害。嗣經丁○○奮力搶下該塊石頭欲加反擊，乙○○見狀方倉
    促逃去，雖鄧某曾下車追趕，惟張某仍及時駕車駛離。後警據報趕赴現場，循跡
    尋得乙○○所駕之八Ｎ－三八七一號自小客車，再根據車號循線將之查獲。
二、案經被害人丁○○訴由桃園縣警察局平鎮分局報請台灣桃園地方法院檢察署檢察
    官偵起訴。
    理      由
一、訊據被告乙○○，固坦承因行車糾紛，遂駕駛八Ｎ－三八七一號自小客車於右述
    路口將告訴人丁○○所駕之ＫＢ－八八八號聯結車攔下等情不諱，惟矢口否認前
    開犯行，辯稱當時其趨前時告訴人隨持木棍下車對之追打，其則一路狂奔逃避云
    云。但查，被告駕車攔下告訴人之後，如何攜同木棍一支下車趨前質問告訴人道
    ：「你開大車就可以這麼屌」，語畢，隨持木棍敲擊告訴人所駕聯結車駕駛座側
    車門及車窗玻璃，之後，再跳上車（應為車側踏板）開啟車門即持該支木棍毆擊
    告訴人，待經告訴人求饒，被告固暫時休手，惟於步上自己之座車並開往前方不
    遠處停放後，又自路旁撿拾一塊石頭且折返告訴人之車旁對之恫稱：「再不走，
    就拿石頭打死你」，嗣復以石頭擊打告訴人，致先後使告訴人共受有如上傷害等
    情，業據告訴人丁○○於警訊、偵查及本院調查時，指訴綦詳，且有怡仁綜合醫
    院診斷證明書二紙、石頭照片四幀及告訴人自行保管該塊石頭所出具之代保管條
    一紙在卷可憑。次查，證人即ＫＢ－八八八號聯結車車主「華都公司」丙○○於
    本院調查時結證稱：（車子受損情況如何？）司機側的車門板金凹陷，是靠近車
    窗玻璃的板金，凹陷的地方有二、三點及車門的車窗玻璃也碎掉等語（見本院九
    十一年十一月一日審判筆錄），顯見告訴人所駕聯結車駕駛座側車門之鈑金及車
    窗玻璃果曾遭人持器物自車外敲擊之情，核此狀要與被告辯稱「其趨前時告訴人
    隨持木棍下車對之追打，其則一路狂奔逃避」云云，若然，則告訴人所駕聯結車
    自不可能受有任何損害之情不符，卻與告訴人指稱被告係持木棍敲擊其所駕聯結
    車駕駛座側車門及車窗玻璃等語悉相吻合，據此，不僅可見被告之辯解委屬虛妄
    ，尤足憑證告訴人之此部分指訴為真，再者，被告攔下告訴人後，既隨持木棍趨
    前，揆其目的，當不僅止於單純質問而已，顯更具有尋釁之圖，職是，茲其既意
    在尋釁，甚且，並已持木棍敲毀告訴人所駕聯結車之車門、車窗，亦徵被告對告
    訴人違規行車致其險生意外之舉係極度不滿，因之，其在毀物之後，猶嫌未足，
    未能稍減、舒緩因內心不滿所滋生尋釁之念致進而持木棍毆擊告訴人，殊與常情
    無違，並參酌告訴人所受之傷害率皆集中身體左側，核與告訴人指稱其當時係坐
    在駕駛座上遭被告攻擊等語，是以必係身體左側部位受傷之情相契合，復佐以被
    告自承曾「石頭丟告訴人」等語（見本院九十一年九月二十四日訊問筆錄、同年
    十一月一日審判筆錄），亦證告訴人指稱被告有持石頭對之攻擊等語非虛，另查
    ，被告既已持木棍擊打告訴人，然該支木棍並未扣案，顯見非在告訴人抵抗時遭
    之搶下，因之，審度被告未曾失卻木棍之持有惟竟改持石頭攻擊告訴人此情，顯
    然，其係在持木棍擊打告訴人暫告結束之後，因別有所圖方為此改弦易轍之舉，
    是以據此猶見告訴人指稱被告係撿拾石頭並折返對之恫稱：「再不走，就拿石頭
    打死你」，嗣再以石頭對之擊打等語無誤，從而稽此各端，堪認告訴人所指各節
    胥實，殊值採信，據而足徵被告果有右揭犯行，灼然無疑。被告空言否認並執前
    情置辯，核屬卸責之詞，不足採信。再查，證人即在案發現場附近販賣檳榔之溫
    佩茹於本院審理時固結證稱：我就看到被告在跑，告訴人在後面追等語，惟其係
    聽聞吵架聲後始外出查看狀況，此並據溫女於本院審理時陳明（以上均見本院九
    十一年十一月十五日審判筆錄），顯見其係在被告與告訴人發生衝突經過一段時
    間，方循聲外出查探究竟，並非見聞全盤事發經過甚明，因之，據其所陳，僅能
    認定告訴人曾有追逐被告之情事，究尚不足以憑認於衝突始生之初，被告即在告
    訴人追趕之中，況嗣告訴人既搶下被告持用之石頭，此時雙方攻、守態勢異位，
    告訴人利用搶下之石頭加以反擊，至被告則見狀倉促逃去並經告訴人在後一路追
    趕，亦合常情，因之，證人溫佩茹所見應屬此狀，是以依其證詞顯未能遽謂被告
    並無毆打告訴人之情事而資為對其有利之認定，應予敘明。更查，告訴人雖受有
    左胸第八肋骨骨折之傷害，惟此非屬開放性或粉碎性骨折此等立時無法動彈之嚴
    重傷害，職是，其於遭毆受傷之初，未旋感知潛存傷勢已重，因之，乃隱忍傷痛
    而勉力追趕被告，核無違常之處，是以猶未能執告訴人仍可追逐被告乙情即謂其
    骨折之傷害非因當日受毆所致，再此敘明。綜上，本件事證已明，被告犯行洵堪
    認定，應依法論科。
二、被告乙○○持木棍及石頭毆打告訴人丁○○成傷部分，係犯刑法第二百七十七條
    第一項之傷害罪。其先後持木棍及石頭毆打告訴人，在時間及空間上均有近接密
    切之關聯性，顯係基於單一傷害犯意所接續進行之各個部分動作，自僅構成一個
    傷害罪。次查，被告對告訴人恫稱：「再不走，就拿石頭打死你」等語，以欲加
    害生命之事相脅，其目的非僅單純預告危害而已，更係擬藉此迫使告訴人隨即依
    令離開而現時行此無義務之事，雖告訴人未有動靜致未得逞，惟被告此部分所為
    核屬刑法第三百零四條第一項、第二項之以脅迫使人行無義務之事未遂罪。公訴
    人認此僅構成同法第三百零五條之恐嚇罪云云，稍有未洽，起訴法條應予變更。
    又被告嗣之所以持石頭毆擊既係眼見迫令告訴人離去未果後而為，則其強制未遂
    與傷害二犯行顯具有原因、結果之牽連關係，應依牽連犯之規定從一重以傷害罪
    處斷。公訴人認二者應分論併罰云云，亦有誤會，併應敘明。爰審酌被告僅因行
    車糾紛之細故即當街公然逞兇，其心性之暴虐，由此可見，惡性甚重及其犯罪手
    段、告訴人所受傷害之輕重、被告犯行所生危害及其犯後態度等情狀，量處如主
    文所示之刑，並諭知易科罰金之折算標準。
三、由告訴人自行保管之石頭一塊雖係被告持以供傷害、強制等犯罪所用之物，惟該
    塊石頭既係被告在路旁順手撿拾，顯僅擬一時持用之性質，是難認其有將之據為
    己有之意，顯非被告所有，依法自不得宣告沒收，至木棍一支固亦係被告持以傷
    害告訴人所用之物，然無證據可證明係屬被告所有，於法同未能諭知沒收，均此
    敘明。
據上論斷，應依刑事訴訟法第二百九十九條第一項前段、第三百條，刑法第二百七十
七條第一項、第三百零四條第一項、第二項、第五十五條、第四十一條第一項前段，
罰金罰鍰提高標準條例第一條前段、第二條，判決如主文。
本案經檢察官陳雅譽到庭執行職務。
中      華      民      國    九十一    年     十一     月  二十九    日
                              臺灣桃園地方法院刑事第三庭
                                  法  官  蔡榮澤
右正本證明與原本無異。
如不服本判決，應於判決送達後十日內向本院提出上訴狀( 應附繕本 )。
                                  書記官  何慧娟
中      華      民      國    九十一    年      十二     月      三     日
附本件論罪科刑依據之法條：
刑法
第二百七十七條第一項
傷害人之身體或健康者，處三年以下有期徒刑、拘役或一千元以下罰金。
第三百零四條第一項
以強暴、脅迫使人行無義務之事或妨害人行使權利者，處三年以下有期徒刑、拘役或
三百元以下罰金。
前項之未遂犯罰之。
